【裁判字號】    97,交聲,297
【裁判日期】    980406
【裁判案由】    聲明異議
【裁判全文】
臺灣臺南地方法院交通事件裁定         97年度交聲字第297號
移送機關    交通部公路總局嘉義區監理所麻豆監理站
異議人即
受處分人    甲○○
上列異議人即受處分人因違反道路交通管理處罰條例案件，對於
交通部公路總局嘉義區監理所麻豆監理站民國97年3月5日所為之
裁決處分（處分案號：麻監裁罰字第裁75-B00000000號）聲明異
議，本院裁定如下：
    主    文
異議駁回。
    理    由
一、原處分意旨略以：異議人即受處分人甲○○（下稱異議人）
    駕駛車牌號碼909-CAR號重型機車，於民國97年1月20日6時
    15分許，沿高雄市前鎮區○○○路由北向南行駛，途經林森
    三路與廣西路交岔路口時，因闖紅燈，經高雄市政府警察局
    交通警察大隊警員製單舉發，嗣經移送機關即交通部公路總
    局嘉義區監理所麻豆監理站（下稱原處分機關）以其違規事
    證明確，依道路交通管理處罰條例第53條第1項、第63條第1
    項第3款（原處分漏載第1項第3款）之規定，裁處異議人罰
    鍰新臺幣（下同）1,800元並記違規點數3點等語。
二、本件異議意旨略以：警察於高醫急診室製作「談話紀錄」時
    ，異議人當時只是暫時止血，尚未完全治療好，鼻子很痛、
    頭又昏脹，且之前看到鼻、臉是血已經很害怕的情況下，警
    察一個接一個問題，叫異議人回答，然後照他勾選的位置按
    手印，異議人因視線不明，意識不清，沒看見警察有錄音或
    讓異議人慢慢看，就表示完成紀錄，顯然太過草率，真實性
    也有問題，就此聲明異議等語。
三、按汽車駕駛人，行經有燈光號誌管制之交岔路口闖紅燈者，
    處1,800元以上5,400元以下罰鍰；並記違規點數3點，道路
    交通管理處罰條例第53條第1項、第63條第1項第3款分別定
    有明文。
四、經查：
  (一)異議人駕駛車牌號碼909-CAR號重型機車，經高雄市政府警
    察局交通警察大隊員警製單舉發於上開時地闖紅燈，並經原
    處分機關裁處如前所述之裁罰等情，有高雄市政府警察局交
    通警察大隊97年1月28日高市警交字第B00000000號舉發違反
    道路交通管理事件通知單及原處分機關97年3月5日麻監裁罰
    字第裁75-B00000000號裁決書各1份附卷可稽。
  (二)至異議人主張其未闖紅燈且警察在向其製作「談話紀錄」時
    意識不清，警察製作之談話紀錄不實等語；惟查：異議人駕
    駛車牌號碼909-CAR號重型機車，於97年1月20日6時15分許
    ，行經高雄市○○○路與廣西路交岔路口時，因闖紅燈而致
    其機車車頭撞及沿廣西路由西向東行駛由第三人蔡惠芸騎乘
    之車牌號碼YZF-458號輕型機車之左側車身，致蔡惠芸人車
    倒地，並受有左肩挫傷浮腫、疑上肺挫傷併咳血、左下頷挫
    傷浮腫、左前額、雙膝挫擦傷、胸部挫傷併左側第3、4肋骨
    骨折、左側鎖骨骨折、多處擦傷等傷害之事實，業經本院依
    職權調閱臺灣高雄地方法院97年度交簡上字第291號刑事卷
    宗全卷查明屬實，又證人即本件舉發之警員李重毅於98年2
    月10日在該案審理時到庭結證稱：「（檢察官問：本件車禍
    有查到被告闖紅燈的情況，你如何查知？）現場處理完後，
    我到醫院詢問當事人肇事經過，當事人表示他紅燈經過路口
    。」、「（檢察官問：當時這位駕駛人意識清楚？）意識清
    楚。」、「（被告問：當時你為何要在急診室問我筆錄？）
    我受理車禍案件，現場處理完畢後，我們會看當事人的精神
    狀況、受傷程度，研判是否可以製作肇事談話紀錄，如果當
    事人許可，正常下會給他製作談話紀錄。」等語明確（見臺
    灣高雄地方法院97年度交簡上字第291號卷第46頁），且異
    議人於97年1月20日7時4分由救護車送到醫院急診，就診時
    意識清楚等情，亦有財團法人私立高雄醫學大學附設中和紀
    念醫院97年8月27日高醫附行字第0970002856號函在卷可證
    （見本院卷第38頁），是異議人於警員李重毅製作談話紀錄
    時並無意識不清之情狀，應堪認定。
  (三)又查，依據本件道路交通事故現場圖觀之，異議人在與案外
    人蔡惠芸發生碰撞前，乃係沿高雄市○○○路北向南直行，
    而案外人蔡惠芸則係沿高雄市○○路西向東直行，且當時路
    口號誌正常，有該現場圖附卷可稽（見本院卷第15頁），亦
    即其二人之交通號誌乃係一人綠燈，另一人即為紅燈，並無
    同為綠燈或同為紅燈之情形，因此，到場處理之員警對異議
    人與案外人蔡惠芸製作筆錄時，何人闖紅燈則屬最優先應確
    定之事項，而異議人在意識清楚之情狀下向到場處理並製作
    談話紀錄之警員李重毅坦承自己闖紅燈，並逐一在談話紀錄
    各個問題處按指印，且證人李重毅與異議人間，並無怨隙，
    乃係毫不相識之人，復經其於臺灣高雄地方法院97年度交簡
    上字第291號卷具結在卷（見該卷第50頁），衡情應無設詞
    攀誣，或虛構違規事實陷害異議人之理，況異議人於本件事
    故發生時係大學四年級之在學學生，為年近22歲之成年人，
    已有相當之智識及社會經驗，如自己意識不清處，自可拒絕
    製作談話紀錄，如筆錄內容與自己所述不相符合，亦可拒絕
    按指印或簽名，除非異議人舉證證明推翻上開紀錄之內容，
    否則其嗣後托詞意識不清否認該談話紀錄之真正，自無足採
    。因此，異議人既已於該談話紀錄表上記載「行駛燈號：林
    森三路紅燈直行」處按指印，自堪認該談話紀錄之內容與異
    議人當時所陳述之內容相符，即異議人駕駛車牌號碼909-CA
    R號重型機車，於上揭時、地有闖紅燈之違規事實，堪可認
    定。臺灣高雄地方法院97年度交簡上字第291號刑事判決亦
    為相同之認定，有該判決在卷可查（見本院卷第58-64頁）
    。
  (四)綜上所述，異議人駕駛車牌號碼909-CAR號重型機車，於上
    揭時、地有闖紅燈之違規事實既可認定，則原處分機關以異
    議人違反道路交通管理處罰條例第53條第1項、第63條第1項
    第3款（原處分漏載第1項第3款）之規定，裁處異議人罰鍰
    1,800元，並記違規點數3點，核無不當，本件異議人之異議
    為無理由，應予駁回。
五、據上論結，應依道路交通管理處罰條例第87條第2項、道路
    交通案件處理辦法第19條，裁定如主文。
中    華    民    國    98    年    4     月    6     日
                    交通法庭  法  官 張家瑛
以上正本證明與原本無異。
如不服本裁定，應於收受送達後5日內向本院提出抗告狀。（應
附繕本）
                              書記官 李淑惠
中    華    民    國    98    年    4     月    7     日


司法院資訊處製作；財團法人民間司法改革基金會備份。
